臺灣高雄地方法院民事裁定
111年度消債更字第164號
聲  請  人  曾湘芸  
0000000000000000

代  理  人  黃千珉律師
上列當事人因消費者債務清理事件聲請更生，本院裁定如下：
    主  文
聲請人曾湘芸自中華民國一一一年十一月三十日下午四時起開始
更生程序。
命司法事務官進行本件更生程序。
    理  由
一、聲請意旨略以：伊有不能清償債務情事，前向本院聲請調解
    債務清償方案，惟調解不成立。伊又未經法院裁定開始清算
    程序或宣告破產，爰聲請更生等語。
二、按債務人不能清償債務或有不能清償之虞者，得依本條例所
    定更生或清算程序，清理其債務；債務人無擔保或無優先權
    之本金及利息債務總額未逾新臺幣（下同）12,000,000元  
    者，於法院裁定開始清算程序或宣告破產前，得向法院聲請
    更生；法院開始更生程序之裁定，應載明其年、月、日、時
    ，並即時發生效力；法院開始更生或清算程序後，得命司法
    事務官進行更生或清算程序，必要時得選任律師、會計師
    或其他適當之自然人或法人1人為監督人或管理人，消費者
    債務清理條例（下稱消債條例）第3條、第16條第1項、第42
    條第1項、第45條第1項分別定有明文。
三、經查：
  ㈠聲請人前於109年8月12日向本院聲請調解債務清償方案，經
    本院109年度司消債調字第468號受理，於109年9月14日調解
    不成立，聲請人於同日以言詞聲請更生，嗣於110年3月10日
    撤回更生之聲請。其後於111年6月1日聲請更生等情，業經
    本院依職權調取上開調解卷宗及本院109年度消債更字第378
    號卷宗核閱無訛。
  ㈡聲請人於109年度至110年度申報所得各為新臺幣(下同)206,1
    68元、329,488元，平均每月所得各為17,181元、27,457元
    （本裁定計算式均採元以下四捨五入），名下無財產，至富
    邦人壽保單非要保人(109年1月30日由父親曾益祥變更為母
    親鄭麗華)；聲請人自陳109年6月待業中，由胞兄每月資助1
    0,000元生活費，自109年7月起任職於貝隆餐飲股份有限公
    司(下稱貝隆公司)，擔任服務員，據貝隆公司陳報聲請人10
    9年7月至12月薪資共147,888元、110年度薪資共329,488元
    、111年1月至7月間每月薪資為28,635元，未領取補助或給
    付等情，有109年至110年綜合所得稅各類所得資料清單及財
    產歸屬資料清單(卷第5至7頁)、財產及收入狀況說明書（卷
    第23至25頁）、債權人清冊（卷第34至36頁）、戶籍謄本（
    卷第29頁）、勞工保險被保險人投保資料表（卷第40至41、
    125至126頁）、個人商業保險查詢結果表（卷第106至107頁
    ）、財團法人金融聯合徵信中心前置協商專用債權人清冊（
    卷第8至10頁）、信用報告（卷第11至20頁）、社會補助查
    詢表（卷第66頁）、高雄市政府社會局函(卷第71頁)、租屋
    補助查詢表（卷第65頁）、勞動部勞工保險局函（卷第72頁
    ）、勞動部勞動力發展署高屏澎東分署函（卷第70頁）、存
    簿暨交易明細表（卷第21至22、127至129、133至141頁）、
    健保投保單位紀錄表（卷第115至116頁）、貝隆公司函及10
    9年7月至111年7月薪資明細表(卷第91至94頁)、資誠聯合會
    計師事務所回覆(卷第74頁)、快訊資訊服務有限公司回覆(
    卷第69頁)、富邦人壽保險股份有限公司函（卷第118頁）、
    聲請人陳報狀(卷第101至102、119至122、149、163至164頁
    )等附卷可證。依聲請人上述工作、收入情況，堪認以其任
    職於貝隆公司自111年1月至7月間平均每月收入28,635元，
    核算其償債能力，較為妥適。
  ㈢關於聲請人必要生活費用部分，聲請人主張每月支出18,700
    元（有房屋租金3,000元，卷第24頁反面），聲請人稱現住
    處為胞兄曾建堂所有，並提出由曾建堂出具每月收取租金3,
    000元之切結書(卷第155頁)為證。按債務人必要生活費用，
    以最近1年衛生福利部或直轄市政府所公告當地區每人每月
    最低生活費1.2倍定之，消債條例第64條之2第1項定有明文
    。本院參酌衛福部社會司所公告111年度高雄市最低生活費
    為14,419元，1.2倍即17,303元。又該最低生活費用之標準
    ，係照當地最近1年平均每人消費支出60％，依其基準之家庭
    收支調查報告調查表格式所示有關經常性支出之調查項目，
    其原即包括利息支出、食品、衣著、房租及水費、電費、醫
    療保健、交通、娛樂、教育等基本生活需求。本院認在聲請
    人並無特殊需求，應以此最低生活費之1.2倍即17,303元認
    係其個人必要生活費用。　　
  ㈣關於聲請人扶養支出部分，聲請人稱須負擔母親鄭麗華之扶
    養費，每月7,500元。經查，鄭麗華係51年8月生，因罹患胸
    腺惡性腫瘤，於109年3月27日進行胸腔鏡胸腺惡性腫瘤切除
    術，109年度至110年度申報所得各為3,769元、2,637元(均
    為安麗日用品股份有限公司(下稱安麗公司)執行所得)，平
    均每月所得各為314元、220元，名下無財產；聲請人稱母親
    因罹癌無法工作，執行所得係購買安麗公司商品自用所退之
    佣金，並無從事直銷工作；據安麗公司陳報109年6月起迄今
    獎金共6,257元；自109年6月起每月領有(曾益祥)國民年金
    遺屬年金給付3,772元，未領取其他補助或給付等情，有戶
    籍謄本（卷第29、103頁）、109年至110年綜合所得稅各類
    所得資料清單及財產歸屬資料清單(卷第27至28、112至114
    頁)、社會補助查詢表（卷第68頁)、高雄市政府社會局函(
    卷第71頁）、租屋補助查詢表（卷第67頁）、勞動部勞工保
    險局函（卷第72至73頁）、勞動部勞動力發展署高屏澎東分
    署函（卷第70頁）、勞保職保被保險人投保資料表（卷第第
    104頁）、健保投保單位紀錄表（卷第117頁）、存簿暨交易
    明細表(卷第131至132、151至154頁)、安麗公司函(卷第99
    至100頁)、診斷證明書（卷第39頁）在卷可查。則以鄭麗華
    上述財產、收入、健康狀況，應尚不足以維持生活，而有受
    子女扶養之權利。按受扶養者之必要生活費用，準用第1項
    規定計算基準數額，並依債務人依法應負擔扶養義務之比例
    認定之，消債條例第64條之2第2項亦有明定。又聲請人稱與
    母親共同居住於胞兄曾建堂所有房屋內，租金由聲請人負擔
    ，本院考量鄭麗華無房屋費用支出，是應自其必要生活費用
    中扣除相當於房租支出所佔比例（即111年度高雄市每人每
    月不含房屋支出之必要生活費之1.2倍，金額為13,088元）
    ，再扣除其每月領取之國民年金遺屬年金後，由聲請人及胞
    兄曾建堂共同負擔(卷第148頁家族系統表)，聲請人應負擔4
    ,658元【計算式：（13,088－3,772）÷2＝4,658】，逾此範圍
    ，難認可採。
  ㈤承上，聲請人目前每月平均收入28,635元，扣除個人必要支
    出17,303元、母親扶養費4,658元後，剩餘6,674元，而聲請
    人目前負債總額為761,528元（卷第95、76、84、81、123頁
    ），以每月所餘逐年清償，至少須約10年【計算式：761,52
    8÷6,674÷12≒10】始能清償完畢，應認其已不能清償債務。
    此外，聲請人無擔保或無優先權之債務總額未逾1,200萬元
    ，且無消債條例第6條第3項、第8條或第46條各款所定駁回
    更生聲請之事由存在。則聲請人聲請更生為有理由，應予准
    許，爰命司法事務官進行本件更生程序。
四、依消債條例第11條第1 項、第45條第1 項、第16條第1 項，
    裁定如主文。
中　　華　　民　　國　　111 　年　　11　　月　　30　　日
              　　民事庭　　　法　官　陳美芳
以上正本係照原本作成。
本裁定不得抗告。
中　　華　　民　　國　　111 　年　　11　　月　　30　　日
  　                        　書記官　胡美儀